臺灣屏東地方法院刑事判決
111年度易字第526號
公  訴  人  臺灣屏東地方檢察署檢察官
被      告  陳秀香


上列被告因侵占案件，經檢察官提起公訴（110年度偵字第12320
號），被告於本院準備程序中就被訴事實為有罪之陳述，經本院
合議庭裁定由受命法官獨任行簡式審判程序審理，並判決如下：
    主    文
陳秀香犯侵占罪，處有期徒刑捌月。
未扣案犯罪所得新臺幣貳佰貳拾玖萬玖仟元沒收，於全部或一部
不能沒收或不宜執行沒收時，追徵其價額。
    犯罪事實
陳秀香與蔡明成前為配偶（蔡明成已於民國108年10月23日死亡
），緣蔡明成前於102年至108年10月23日，任職於址設屏東縣○○
鎮○○路0○0號南天宮擔任會計，因南天宮於102年時尚未向主管機
關辦理寺廟登記，無法申設銀行帳戶，故蔡明成經由斯時南天宮
主任委員蔡新國同意，於102年4月15日以蔡明成之名義向恆春鎮
農會申設帳號0000000-0000000號帳戶（下稱本案311號帳戶），
將屬於南天宮所有之資金新臺幣（下同）280萬元存入本案311號
帳戶，並設為定期存款，由蔡明成代為保管該帳戶印鑑章及存摺
，至蔡明成死亡時該帳戶內餘額為279萬9000元（下稱本案存款
）。詎陳秀香於蔡明成死亡後，明知本案311號帳戶內之本案存
款，係南天宮借用蔡明成名義之帳戶而存入，非屬於蔡明成之遺
產，竟於108年11月21日，意圖為自己不法之所有，基於侵占之
犯意，於辦訖蔡明成之遺產稅申報事宜後，持蔡明成遺留之印鑑
章，至恆春鎮農會將本案311號帳戶內之存款結清，並將本案存
款存入其申設之恆春鎮農會0000000-0000000號帳戶內（下稱本
案080號帳戶），以此方式將本案存款易持有為所有，予以侵占
入己。
    理    由
一、被告陳秀香所犯者，為死刑、無期徒刑、最輕本刑為3年以
    上有期徒刑以外之罪，亦非高等法院管轄之第一審案件，而
    被告於準備程序中就被訴事實為有罪之陳述，經告知被告簡
    式審判程序之旨並聽取當事人意見後，本院裁定進行簡式審
    判程序，是本案之證據調查，依刑事訴訟法第273條之2規定
    ，不受同法第159條第1項、第161條之2、第161條之3、第16
    3條之1及第164條至第170條等規定之限制。
二、上開犯罪事實，業據被告於本院準備程序及審理中坦承不諱
    ，核與證人即告訴人南天宮主任委員蔡茂界於警詢及偵查中
    之證述（見警卷第19至29頁、偵卷第23至35頁）、證人陳坤
    景於警詢及偵查中之證述（見警卷第31至37頁、偵卷第23至
    35頁）、證人蔡新國於警詢及偵查中之證述（見警卷第39至
    43頁、偵卷第23至35頁）大致相符，並有本案311號帳戶交
    易明細表（見警卷第31至37頁）、本案080號帳戶交易明細
    表（見警卷第39至43頁）、手寫移交帳目明細影本（見偵卷
    第43至117頁）、恆春鎮農會110年3月10日恆農信字第11100
    01104號函及所附蔡明成之恆春鎮農會活期性存款收入傳票
    、存摺存款移入申請書、存單存款新開戶收入傳票、活期性
    存款取款憑條、活期性存款收入傳票、取款憑條（結清申請
    書）（偵卷第159至175頁）恆春鎮農會111年7月11日恆農信
    字第1110003691號函及所附蔡明成之恆春鎮農會存摺內容查
    詢資料、交易明細表（見警卷第227至234頁）等資料在卷可
    稽，足認被告上開任意性自白與事實相符，堪以採信。綜上
    ，被告本案犯行足堪認定，應依法論科。
三、論罪科刑：
　㈠核被告所為，係犯刑法第335條第1項之侵占罪。
　㈡審酌被告利用蔡明成帳戶保管南天宮財產之事機，擅將該等
    財物侵占入己，所生之財產損害，並非輕微，所為當予非難
    。又被告雖自陳有家人清償債務方面之用途（見本院卷第88
    頁），但被告並未提出切確之事證可資參佐，亦無從認定被
    告確有因此陷於經濟窘困而無以維生之情形，故本案並無何
    影響其罪責之因素存在。
　㈢除上開犯罪情狀，被告雖曾否認犯行，惟嗣仍於本院坦認，
    犯後態度尚無不佳，又被告曾由其妹賠償50萬元予南天宮，
    業據被告、告訴人蔡茂界陳述在卷（見本院卷第101頁、偵
    卷第27頁），是被告雖未能自行賠償且返還上述損失，仍應
    此等關係修復之舉措，列為量刑上有利之參考；被告先前並
    無前案紀錄，有臺灣高等法院被告前案紀錄表在卷可參（見
    本院卷第17頁），為初犯，於被告責任刑方面應有較大折讓
    、減輕之空間。兼衡酌被告於本院自承國中畢業之智識程度
    ，配偶過世，需扶養孫女、孫子，兒子不知所蹤，目前從事
    海產店，月收入3萬2000元，家庭經濟狀況貧困（見本院卷
    第102頁），綜合卷內一切情狀，依罪刑相當原則，量處如
    主文所示之刑。
四、沒收部分：
　　被告存入自己帳戶之本案存款279萬9000元，為被告本案侵
    占犯行之犯罪所得，惟被告業已由其妹賠償50萬元，雖非被
    告實際返還，而合於實際合法發還被害人之情形，然被告此
    部分犯行，告訴人之求償權業已獲得滿足，衡以被告及其妹
    乃係基於其等親屬關係而有此等賠償，倘再宣告沒收，確有
    過苛之虞，爰依刑法第38條之2第2項之規定，就50萬元部分
    ，不予宣告沒收或追徵，其餘229萬9000元，未據扣案，仍
    應依刑法第38條之1第1項、第3項宣告沒收，於全部或一部
    不能沒收或不宜執行沒收，追徵其價額。
據上論斷，應依刑事訴訟法第273條之1第1項、第299條第1項前
段，判決如主文。
本案經檢察官黃莉紜提起公訴，檢察葉幸眞到庭執行職務。
中　　華　　民　　國　　111 　年　　12　　月　　14　　日
                  刑事第五庭  法  官  林育賢
以上正本證明與原本無異。
如不服本判決應於收受判決後20日內向本院提出上訴書狀，並應
敘述具體理由；其未敘述上訴理由者，應於上訴期間屆滿後20日
內向本院補提理由書（均須按他造當事人之人數附繕本）「切勿
逕送上級法院」。
告訴人或被害人如對於本判決不服者，應具備理由請求檢察官上
訴，其上訴期間之計算係以檢察官收受判決正本之日期為準。
因疫情而遲誤不變期間，得向法院聲請回復原狀。
                              書記官  林艾彤
中　　華　　民　　國　　111 　年　　12　　月　　14　　日

附錄本案論罪科刑法條：
刑法第335條第1項
意圖為自己或第三人不法之所有，而侵占自己持有他人之物者，
處5年以下有期徒刑、拘役或科或併科3萬元以下罰金。